最高法院刑事判決　　　　　　九十六年度台上字第四五四九號
上　訴　人　甲○○
選任辯護人　林大華律師
　　　　　　林建平律師
上列上訴人因違反廢棄物清理法案件，不服台灣高等法院中華民
國九十六年五月八日第二審更審判決（九十五年度上更(一)字第七
五四號，起訴案號：台灣桃園地方法院檢察署八十九年度偵字第
六七二七、一五三四三號），提起上訴，本院判決如下：
    主  文
原判決關於甲○○部分撤銷，發回台灣高等法院。
    理  由
本件原判決認定上訴人甲○○與吳清烽（已判處有期徒刑一年四
月確定）均明知其等於民國八十八年間，並未依修正前廢棄物清
理法第二十條之規定，向主管機關桃園縣政府申請取得廢棄物清
除、處理許可證或核備文件，竟共同基於未依規定領有廢棄物清
除、處理許可證或核備文件，從事廢棄物清除、處理之犯意聯絡
，自八十八年八月間起至八十九年七月間止，在桃園縣新屋鄉境
內，以每輛車新台幣（下同）九千元之價格，承攬廢紙、廢紙漿
、建築污泥等廢棄物之清除工作，由吳清烽將廢棄物先後載往如
原判決附圖所示桃園縣新屋鄉○○○段蚵殼港小段三二六、三二
六之五地號，趁土地所有權人不知情況下，在該處挖掘面積計二
十平方公尺，深約六公尺之土地上傾倒廢棄物多次，再由上訴人
在現場進行整地工作，從事廢棄物處理行為。迨八十八年十月二
十三日二十二時許，上訴人及吳清烽在上開現場從事清除、處理
廢棄物行為，當地居民吳太平前往查看，為上訴人及吳清烽發覺
，吳太平離開現場前往桃園縣新屋鄉蚵間村福興宮前廣場，上訴
人及吳清烽二人竟與許國慶（業經第一審判處罪刑確定）等人前
往福興宮前廣場，共同基於以非法方法剝奪吳太平行動自由之犯
意聯絡，將吳太平包圍在廣場大樹下，不讓吳太平自由離去，剝
奪吳太平行動自由，經吳太平哀求表示不會牽涉他們的事後，上
訴人及吳清烽、許國慶等人始行離去。又八十八年十月十日，蚵
間村居民吳榮租拾獲上訴人、吳清烽等人傾倒廢棄物之單據一紙
，影印交予蚵間村村長處理，同年十一月四日上午九時四十分許
，在桃園縣新屋鄉蚵間村五鄰蚵殼港四六號吳榮租住處門前，吳
東溢（甲○○之弟、業經判處罪刑確定）及一名姓名年籍不詳成
年男子，共同基於傷害他人身體之犯意聯絡，共乘一部機車至該
處尋得吳榮租後，由該名不詳男子，持西瓜刀猛砍吳榮租，致吳
榮租受有左肩撕裂傷合併左肩肌群旋轉套斷裂、左前臂二處撕裂
傷合併多個胛肌腱斷裂、左尺股骨折、右臂撕裂傷合併右橈神經
斷裂等傷害，案經吳榮租告訴等情。因而撤銷第一審關於上訴人
部分之科刑判決，改判依修正前刑法牽連犯之規定，論處上訴人
共同未依規定領有廢棄物清除、處理許可文件，從事廢棄物清除
、處理罪刑（處有期徒刑一年二月），固非無見。
惟查：(一)、判決所載之理由，須與卷內之證據資料相適合，否則
即屬證據上之理由矛盾。依卷內資料，檢察官對告訴人吳榮租及
證人吳太平等人實施訊問時，並未使吳榮租等人立於證人之地位
，於訊問前或訊問後命其具結而陳述（見第六七二七號偵查卷第
二○五至二○七、二一○、二一一頁，第一五三四三號偵查卷第
二○四至二○五頁，他字第六二三號偵查卷第三頁）；而上訴人
於原審進行準備程序時，即主張證人吳太平、吳榮租、吳江寶等
人於警詢及檢察官偵查中之陳述，並無證據能力（見原審更(一)卷
第二二頁），乃原審竟於理由敘明：「茲本院（即原審）所引用
下列各該證人（即吳太平、吳榮租、吳江寶等人）於審判外即警
詢及檢察官訊問時之陳述，除於警詢時，依法不必具結而未具結
外，其於檢察官訊問時均經依法具結，復均經原審及本院前審於
修正刑事訴訟法施行前，依法定程序調查，應有證據能力，況下
列所引各項證據亦均未經被告（上訴人）或辯護人於審理時聲明
異議或爭執其證據能力，依刑事訴訟法第一百五十九條之五之規
定，自均有證據能力」云云，即有判決所載之理由與卷內之證據
資料不相適合之違法。(二)、原判決認定上訴人係自八十八年八月
間起至八十九年七月間止，以每輛車九千元之價格，承攬廢紙、
廢紙漿、建築污泥等廢棄物之清除工作，由吳清烽將廢棄物先後
載往如原判決附圖所示桃園縣新屋鄉○○○段蚵殼港小段三二六
、三二六之五地號，趁土地所有權人不知情況下，在該處挖掘面
積計二十平方公尺，深約六公尺之土地上傾倒廢棄物多次，再由
上訴人在現場進行整地工作，從事廢棄物處理行為等情。如果無
訛，上訴人既長期佔用他人所有之土地，非法傾倒掩埋廢棄物，
其此部分所為，是否成立竊佔罪？與本件有無裁判上之一罪關係
而為起訴效力所及？原審未詳予以究明，並於理由內詳加說明，
亦難謂為適法。(三)、刑法上之牽連犯，係指行為者意念中祗欲犯
某罪，而其實施犯罪之方法，或其實施犯罪之結果，觸犯行為人
目的行為以外之其他罪名而言。而行為人之數行為間，有無方法
或結果行為與目的行為之牽連關係存在，並應參酌行為時客觀之
事實以為決定。本件原判決認定上訴人及吳清烽趁土地所有權人
不知之情況下，將廢棄物先後載往他人之土地上傾倒廢棄物，並
從事清除、處理廢棄物之行為。迨八十八年十月二十三日二十二
時許，為吳太平發覺，上訴人及吳清烽竟與許國慶等人乃前往福
興宮前廣場，共同基於以非法方法剝奪吳太平行動自由之犯意聯
絡，將吳太平包圍在廣場大樹下，不讓吳太平自由離去，剝奪吳
太平行動自由，經吳太平哀求表示不會牽涉他們的事後，上訴人
及吳清烽、許國慶等人始行離去等情（見原判決事實一、二）。
如果無訛，上訴人似係於違反廢棄物清理法之犯行被吳太平發覺
後，為防止吳太平舉發，始共同基於以非法方法剝奪他人行動自
由之犯意聯絡，將吳太平包圍，不讓其離去，剝奪吳太平之行動
自由，所犯違反廢棄物清理法及妨害自由二罪，似無何方法或結
果行為與目的行為之牽連關係存在。乃原審未深入剖析釐清，遽
認上訴人所犯廢棄物清理法第四十六條第一項第四款之罪及刑法
第三百零二條第一項之以非法方法剝奪人之行動自由罪間，有方
法結果牽連關係，應從一重之廢棄物清理法第四十六條第一項第
四款之罪處斷（見原判決第十二頁），亦嫌速斷。(四)廢棄物清理
法第二條所規定之廢棄物，有「一般廢棄物」及「事業廢棄物」
，而事業廢棄物又分為「有害事業廢棄物」與「一般事業廢棄物
」二種，前者指由事業所產生具有毒性、危險性，其濃度數量足
以影響人體健康或污染環境之廢棄物；後者指由事業所產生有害
事業廢棄物以外之廢棄物，兩者並非相同。原判決並未認定上訴
人所傾倒者，究係「一般廢棄物」、「一般事業廢棄物」或「有
害事業廢棄物」，致事實並非明確，本院亦無從為適用法律當否
之判斷。以上或為上訴意旨所指摘，或為本院得依職權調查之事
項，應認原判決關於上訴人部分仍有撤銷發回之原因。另原判決
不另為無罪之諭知部分（見原判決第十四至十八頁之理由三），
基於審判不可分之原則，亦併發回，合予指明。
據上論結，應依刑事訴訟法第三百九十七條、第四百零一條，判
決如主文。
中　　華　　民　　國　九十六　年　　八　　月  二十三  日
                      最高法院刑事第四庭
                          審判長法官  莊　登　照
                                法官  黃　一　鑫
                                法官  林　秀　夫
                                法官  徐　昌　錦
                                法官  孫　增　同
      本件正本證明與原本無異
                                      書  記  官
中　　華　　民　　國　九十六　年　　八　　月  二十九  日
                                                H
